【裁判字號】    89,訴,278
【裁判日期】    890421
【裁判案由】    違反槍砲彈藥刀械管制條例等
【裁判全文】
臺灣桃園地方法院刑事判決                          八十九年度訴字第二七八號
    公  訴  人  臺灣桃園地方法院檢察署檢察官
    被      告  甲○○
    指定辯護人  本院公設辯護人丙○○
右列被告因違反槍砲彈藥刀械管制條例案件，經檢察官提起公訴（八十七年度偵字第
一四五八九號），本院判決如左：
        主  文
甲○○無罪。
        理  由
一、公訴意旨略以：被告甲○○原係職業軍人，自民國八十一年十一月退役前之不詳
    時間起，未經許可，從其當時役屬之不詳軍事單位或其他不詳處所攜帶具殺傷力
    之國造制式軍用手榴彈（製造號碼三一信Ｍ─二○四Ａ一、彈藥批號４４Ａ─４
    ─５４／５７─１２）〈起訴書誤載為仁四Ａ─四─五四、五七─一二〉乙枚，
    至其位於桃園縣八德市○○街三十三巷五十五弄五號住處藏放衣櫃予以非法持有
    ，嗣於八十七年四月中旬某日下午八時許，因拒絕其妻告訴人丁○○請求離婚乙
    事，竟忿而自衣櫃取出該枚手榴彈拔出安全插梢同時恐嚇稱：「如要離婚即同歸
    於盡」，致告訴人令心生畏懼，足生危害於安全，幸經告訴人苦苦哀求，始插回
    安全梢放回衣櫃，迄同年五月二十八日（起訴書誤載為二十日）下午五時許，告
    訴人乘被告不在之際，攜出該彈旋即報警查獲上情，案經告訴人訴由高雄市政府
    警察局小港分局報請臺灣高雄地方法院檢察署呈請臺灣高等法院檢察署核令移轉
    臺灣桃園地方法院檢察署檢察官偵查起訴，因認被告涉有刑法第三百零五條之恐
    嚇危害安全罪及槍砲彈藥刀械管制條例第七條第四項之未經許可持有彈藥罪等罪
    嫌云云。
二、按犯罪事實應依證據認定之，無證據不得推定其犯罪事實；又不能證明被告犯罪
    者，應諭知無罪之判決，刑事訴訟法第一百五十四條、三百零一條第一項分別定
    有明文；再認定不利於被告之事實，須依積極證據，苟積極證據不足為不利於被
    告事實之認定時，即應為有利於被告之認定，更不必有何有利之證據，最高法院
    三十年上字第八一六號著有判例可資參照。
三、查本件公訴人認被告涉有前揭公訴意旨欄所載之犯行，無非以：(1)、告訴人之指
    述；(2)、證人戊○○之證詞；(3)、扣案乙枚手榴彈；(4)、照片四張；(5)內政部警
    政署刑事警察局八十七年八月五日刑偵五字第五五七四一號鑑驗通知書乙紙；(6)
    、告訴人指述被告之恐嚇上情，符合被告之軍人專業能力，苟非目擊如實陳述，
    顯非無此能力之告訴人所能捏造；(7)，被告前因恐嚇犯行，經法院判決確定該案
    之被害人即本件告訴人乃所自承之事實觀之，告訴人之指述，縱因夫妻不睦而為
    ，然綜合各情應無設詞誣陷之虞等論據，資為執認被告涉有前開公訴意旨欄所載
    之犯行。
四、經查：
   （一）、告訴人先於本院八十九年三月二十二日庭訊時指稱，其於七十八年間左
           右即發現被告持有該枚手榴彈（彈藥批號４４Ａ─４─５４／５７─１
           ２），詎告訴人於本院八十九年四月六日審理中又改稱，其於八十七年
           四月間始發現被告持有該枚手榴彈（彈藥批號４４Ａ─４─５４／５７
           ─１２），足見告訴人前後指述明顯矛盾齟齬，非無瑕疵可指，實難遽
           加信憑。
   （二）、又告訴人於警訊及本院八十九年三月二十二日調查時指稱，其於八十七
           年五月二十八日下午五時許返回桃園縣八德市○○里○○街三三巷五五
           弄五號前住居處，探視小孩時，始在被告所寢居之臥室衣櫃內發現該枚
           手榴彈，且五月二十八日當日是乙○○為其開門云云，然查證人乙○○
           即被告及告訴人所生之長子於本院八十九年四月六日審理中證稱，告訴
           人在其未上國民小學前即已離家出走（查證人乙○○現為國中一年級學
           生，七十六年八月四日生），且迄今年（八十九年）農曆過年前，告訴
           人均未曾返回桃園縣八德市○○里○○街三三巷五五弄五號前住居處，
           另八十七年五月二十八日告訴人亦無返回八德市○○里○○街三三巷五
           五弄五號前住居處探視，其更從未幫告訴人開啟門鑰等語，堪信告訴人
           指稱，八十七年五月二十八日是證人乙○○為其開啟門鑰，使其得進入
           云云，尚與事實有間，無足採信。
   （三）、再證人戊○○即告訴人之父親於檢察官八十七年十二月十一日偵訊時固
           證稱，事發三年前（按應為八十四年間左右），告訴人即告稱被告有自
           軍中拿回手榴彈放在家中云云，然告訴人於本院八十九年三月二十二日
           調查中另指稱，其至八十七年間始向證人戊○○提起被告持有手榴彈之
           事，證人戊○○直至八十七年間始知被告持有手榴彈之情云云，益見證
           人戊○○於檢察官偵訊時證稱之辭，尚要非無疑，難加信採。
   （四）、況證人戊○○於檢察官八十七年十二月十一日偵訊時固另證稱，八十七
           年某月，告訴人回去拿衣服，過三日回高雄，向其告稱有乙枚手榴彈置
           放在被告房間內云云，惟按犯罪事實應憑有證據能力之證據認定之，證
           人以聞自原始證人在審判外之陳述作為內容之陳述，純屬傳聞之詞，其
           既未親自聞見或經歷其所陳述之事實，法院縱令於審判期日對其訊問，
           或由被告對其詰問，亦無從擔保其陳述內容之真實性；故應認證人之傳
           聞證據不具證據能力，不得以之作為認定犯罪事實之依據，最高法院八
           十七年度台上字第三四七三號判決可資參照，堪見證人戊○○於檢察官
           偵訊時所為之供述，應屬傳聞之詞，似難認具有證據能力，自不得援之
           作為認定犯罪事實之依據。
   （五）、矧告訴人於警訊及本院審理中指稱，其係於八十七年五月二十八日下午
           五時許，返回八德市○○里○○街三三巷五五弄五號前住居處探視小孩
           時，趁被告未在之際，自被告所寢居之臥室衣櫃內取出該枚手榴彈，並
           帶回高雄，嗣再於八十七年六月四日中午十二時許，前去高雄市政府警
           察局小港分局報案檢舉，提出該枚手榴彈云云，有高雄市政府警察局小
           港分局八十七年六月四日偵訊（調查）筆錄乙紙在卷足憑，又告訴人所
           提出之該枚手榴彈，經以Ｘ光透視，顯示該手榴彈彈丸內無炸藥，但引
           信內火帽、雷管、延期藥、加強藥均完整，認仍具殺傷力乙節，有內政
           部警政署刑事警察局八十七年八月五日刑偵五字第五五七四一號鑑驗通
           知書乙紙附卷足佐證，考果如告訴人所稱，其有於八十七年五月二十八
           日，在八德市○○里○○街三三巷五五弄五號被告前住居處臥房內取得
           持有該枚手榴彈，且該枚手榴彈復具有殺傷力，則告訴人何不隨向就近
           之警察治安機關檢舉提出？為何竟不遠千里，帶回高雄市？另告訴人為
           何待持有該枚手榴彈數日後，遲至八十七年六月四日，始向警局檢舉提
           出？其難道不懼該枚手榴彈之殺傷力？
   （六）、不寧惟是，被告自七十八年十月十六日起，即在海軍陸戰隊第九十九師
           任職服務，此節業據被告於本院審理中供明在卷，查告訴人所提出之該
           枚手榴彈，經本院向海軍陸戰隊第九十九師函查之結果，經該師於八十
           八年十二月十五日執行彈庫庫儲手榴彈之批號、數量、製造年份特別清
           點後，確定並無彈藥批號４４Ａ─４─５４／５７─１２號彈藥列管，
           且依帳籍顯示近十年該師亦無任何申、領、用、核與轉級整修紀錄，又
           該師靶場除輕兵器武器射擊訓練外，並不實施手榴彈實彈投擲訓練，有
           海軍陸戰隊第九十九師八十九年三月十四日（八九）擊字第一六六四
           號函乙紙在卷可稽，足徵，被告前所任職服務之海軍陸戰隊第九十九師
           ，既無列管告訴人所提出該批號（４４Ａ─４─５４／５７─１２號）
           之手榴彈，則被告究又如何自其所服務之軍事單位，攜回該批號手榴彈
           ？再被告所服務之海軍陸戰隊第九十九師，既復不實施手榴彈實彈投擲
           訓練，則被告究又如何自靶場撿回另件拼裝？
   （七）、承上所述，被告既未持有告訴人向警局所提出之該枚手榴彈，又告訴人
           於證人乙○○未上國民小學前即已離家出走，且迄八十九年農曆過年前
           ，均未曾返回桃園縣八德市○○里○○街三三巷五五弄五號前住居處，
           則被告究如何於八十七年四月中旬某日下午八時許，在八德市○○里○○街三三巷五五弄五號前住居處，自其衣櫃取出該核手榴彈拔出安全插
           梢，向告訴人恫稱：「如要離婚即同歸於盡」，益見告訴人之指述，要
           難謂與事實無間，自尚難單憑該瑕疵指述，遽入被告於罪。
  （八）、至起訴書固另認，告訴人指述被告之恐嚇上情，符合被告之軍人專業能力
          ，苟非目擊如實陳述，顯非無此能力之告訴人所能捏造云云，查告訴人指
          述情節，似非定有軍人專業能力，始能知之，且告訴人是否無此「普通常
          識」，亦難知之，是得否執此臆測之詞，遽認被告涉有恐嚇犯行，尚非無
          疑。
  （九）、此外，復查無其他積極證據足認被告涉有上開刑法第三百零五條之恐嚇危
          害安全罪及槍砲彈藥刀械管制條例第七條第四項之未經許可持有彈藥罪等
          犯行，核屬不能證明被告犯罪，爰依首開刑事訴訟法之規定及判例之意旨
          ，諭知被告無罪之判決。
據上論斷，應依刑事訴訟法第三百零一條第一項判決如主文。
本案經檢察官魏雯祈到庭執行職務。
中      華      民      國    八十九    年      四      月    二十一    日
                                臺灣桃園地方法院刑事第五庭
                                          法  官  林信旭
右正本證明與原本無異。
如不服本判決，應於判決送達後十日內，向本院提出上訴狀。
                                          書記官  吳一凡
中      華      民      國    八十九    年      四      月    二十四    日


司法院資訊處製作；財團法人民間司法改革基金會備份。
